臺灣板橋地方法院刑事判決　　　　　　　　96年度訴字第36號
公　訴　人　臺灣板橋地方法院檢察署檢察官
被　　　告　甲○○
　　　　　　　　　　(現因另案羈押於臺灣基隆看守所)
指定辯護人　高素真律師
被　　　告　乙○○
　　　　　　　　　　(現因另案羈押於臺灣臺北看守所)
指定辯護人　孫冬生律師
上列被告因違反毒品危害防制條例案件，經檢察官提起公訴（九
十五年度偵字第一八六四四號），本院判決如下：
    主  文
甲○○轉讓第一級毒品，處有期徒刑壹年肆月，減為有期徒刑捌
月；又轉讓第二級毒品未遂，處有期徒刑陸月，減為有期徒刑
月；又轉讓第一級毒品，處有期徒刑壹年貳月，減為有期徒刑柒
月。應執行有期徒刑壹年肆月。
乙○○無罪。
    事  實
一、甲○○明知海洛因、甲基安非他命皆係毒品危害防制條例所
    公告列管之第一級毒品、第二級毒品，不得非法持有、轉讓
    ，因其自身有施用毒品之習性（施用毒品罪另由檢察官偵辦
    中），且有管道購入毒品，因受友人乙○○之託，為滿足其
    施用毒品之需求，基於轉讓之犯意，於民國九十五年七月六
    日下午二時許，在乙○○位於臺北縣板橋市○○路九號七樓
    之租住處，以新臺幣（下同）六千元、三千元之代價，轉讓
    第一級毒品海洛因○．八五公克、第二級毒品安非他命一公
    克予乙○○；又於同年七月二十日下午七至八時許，與乙○
    ○約定在基隆市基隆廟口附近，以每公克三千元之代價，轉
    讓半兩之安非他命予乙○○，惟因甲○○無法如期向藥頭取
    得毒品，致未赴約，交易始未完成而未遂；再於同年七月二
    十七日下午某時許，在其位於基隆市○○區○○街十六巷四
    十三之四號二樓住處，以六千元之代價，轉讓海洛因○．八
    五公克予乙○○。嗣於同年八月二日下午十時三十分許，乙
    ○○在上址租住處，為警查獲，再循乙○○之供詞，於同年
    月三日凌晨一時三十分許，在基隆市○○區○○街十六巷巷
    口，查獲甲○○，始查知上情。
二、案經臺北縣政府警察局移送臺灣板橋地方法院檢察署檢察官
    偵查起訴。
    理  由
壹、有罪部分（即被告甲○○轉讓毒品部分）：
一、訊據被告甲○○坦承在板橋市○○路與被告乙○○見面及被
    告乙○○曾打電話詢問毒品價錢之事實，惟矢口否認上揭轉
    讓毒品犯行，辯稱：伊並未在見被告乙○○時將海洛因、安
    非他命交予被告乙○○，被告乙○○詢問毒品價格時，伊告
    訴彼不要再打電話了，伊無轉讓毒品犯行云云。經查：
  (一)被告乙○○於偵查中向檢察官之證詞，係在自由意志下之證
    述，經合法詢問，並無顯不可信之情況，依刑事訴訟法第一
    百五十九條之一第二項之規定有證據能力；扣案在被告乙○
    ○住處查獲之海洛因殘渣袋四個，經鑑定結果內含海洛因成
    分，此一鑑定書即臺灣檢驗科技股份有限公司九十六年二月
    十二日濫用藥物檢驗報告一紙，為被告以外之人審判外之陳
    述，惟當事人於本院辯論終結前，均對之證據能力未表異議
    ，依同法第一百五十九條之五第二項之規定有證據能力。
  (二)被告甲○○對於上揭有償轉讓毒品之犯行，於警詢中自承：
    伊曾三次賣毒品予被告乙○○，第一次在九十五年三、四月
    份，在板橋市○○路一棟出租套房的房間賣安非他命淨重一
    公克價格為三千元，海洛因淨重○．八五公克，價格為六千
    元予被告乙○○，第二次於第一次交易之當晚，趙之老哥要
    跟我買半兩安非他命，因為我調不到貨，他又一直打電話催
    我，所以我就把電話關機，沒有交易成功，第三次於九十五
    年五、六月份，在我家樓下，趙之老哥要我買半兩安非他命
    ，因為我數量不夠，所以只賣給他淨重一公克，價格為三千
    元，但上揭時間、地點並不完全記得等語（九十五年度偵字
    第一八六四四號卷第十六頁），偵查中再供承內容如警詢之
    供詞（見同上卷第七十一頁），檢察官認被告甲○○涉犯販
    賣第一級、第二級毒品之重罪，向本院聲請羈押被告甲○○
    時亦供承：「（對檢察官聲請羈押之犯罪事實，有何意見？
    ）沒有意見，事實就是這樣子沒錯。．，。」等語，是被告
    甲○○就曾經有三次有償轉讓毒品予被告乙○○之事實已經
    自承無疑，雖被告甲○○於本院審理中辯稱：因警察告訴伊
    如果承認到檢察官那兒可以交保，至於聲押庭伊為何會承認
    ，是因為伊不懂程序云云，依上揭被告甲○○屢次自白之供
    詞觀之，其如確因警察告知承認至檢察官處可交保，始供認
    不實之犯罪事實，豈有在移送羈押庭本院法官訊問時仍持一
    致自白之態度，已有矛盾，再以所謂是否了解程序與被告對
    犯罪事實之陳述間，應無關聯，被告甲○○此一辯詞，顯為
    事後圖免罪責之詞，不足採信，故上揭自白之供詞，應係出
    於被告甲○○自由意志下所為，又前後一致，自均足採信；
    再以被告乙○○於偵查中結證稱：「三次，中有一次沒交易
    成功。」、「約在九十五年七月六日下午，在板橋府中路我
    住的出租套房內，向甲○○買一公克安非他命三千元，○
    ．八五公克海洛因六千元，甲○○當面將安非他命、海洛因
    交給我，因為甲○○欠我錢，所以用抵債之用。」、「第二
    次是約在九十五年七月二十日晚上七、八點，在基隆廟口，
    交易沒有成功。」、「因為甲○○住基隆暖暖，但是當天晚
    上他沒有來，我打電話問他為何沒到，他說他朋友沒有來，
    他拿不到貨可以賣我。」、「第三次約在九十五年七月二十
    七日下午，在他於家樓下，我買了海洛因○．八五公克，六
    千元抵債，毒品甲○○當面交給我的。」等語（見同上偵卷
    第九十、九十一頁），在本院審理時結證所為證詞，對於被
    告甲○○有價轉讓海洛因、安非他命之事實就次數、金額及
    交易方式等，大致陳述與偵查中相同，雖部分因時間過久記
    憶不清外，仍指證被告甲○○確曾三次將上揭毒品有償轉讓
    之事實，衡之被告乙○○確有施用海洛因、安非他命之惡習
    ，除經被告乙○○供承在卷外，並有臺灣檢驗科技股份有限
    公司九十五年八月二十三日濫用藥物尿液檢驗報告書一紙，
    扣案海洛因殘渣袋四個，經鑑定結果內含海洛因成分，此一
    鑑定書即臺灣檢驗科技股份有限公司九十六年二月十二日濫
    用藥物檢驗報告一紙可按，並有扣案注射針筒二支、安非他
    命吸食器一組、分裝吸管一支等物可資佐證，被告乙○○依
    其施用毒品所需供述上揭取得毒品之管道自非子虛偽指，況
    被告乙○○與被告甲○○並無怨懟仇恨，亦經被告乙○○供
    明在依，應無誣指之必要，雖被告甲○○自白部分第三次有
    償轉讓之毒品及三次轉讓之時間與被告乙○○證述內容互有
    出入，惟被甲○○於自白時已經一再供稱時間其記不清楚等
    語，故雖有出入亦非足以影響其自白之真實性，被告甲○○
    一再閃爍其詞，就供述轉讓毒品之事實，與證人之詞或有出
    入，在不變易其整體事實上亦堪認其自白之真實性，綜上，
    被告甲○○所辯自無足採，本件事證明確，被告甲○○之犯
    行堪予認定，應依法論科。
二、按甲基安非他命為安非他命之衍生物，前經行政院衛生署於
    六十九年十二月八日、七十五年七月十一日公告列入藥物藥
    商管理法第十六條第一款（即現行藥事法第二十二條第一款
    ）之禁藥管理，復於七十九年十月九日以衛署藥字第904142
    號公告，列入麻醉藥品管理條例（即現行管制藥品管理條例
    ）第二條第四款所定之化學合成類麻醉藥品管理，明定為管
    制藥品管理條例第三條之管制藥品（即藥事法第十一條之管
    制藥品）；前述禁藥管理雖未解禁，然依藥事法第一條第一
    項但書規定，其管理於管制藥品管理條例有規定者，優先適
    用該條例之規定。嗣為防制毒品危害，維護國民身心健康，
    毒品危害防制條例業於八十七年五月二十日修正公布，自同
    年月二十二日起施行，除影響神經物質與其製品外，並將藥
    事法、管制藥品管理條例之麻醉藥品中，具有成癮性、濫用
    性及對社會危害性者，依其成癮性、濫用性及對社會危害性
    分為四級，其中甲基安非他命即經公告列管為第二級毒品。
    則於毒品危害防制條例公布施行後，關於甲基安非他命之製
    造、運輸、販賣、意圖販賣而持有、非法使人施用、引誘他
    人施用、轉讓、持有、施用，均應適用毒品危害防制條例之
    規定，始與法規範目的相符。至其立法目的在於確保主管機
    關對於藥物、藥商、藥局等藥事行政管理之藥事法，於毒品
    危害防制條例制定後縱經修正，於法務部會同行政院衛生署
    共組之審議委員會報由行政院公告調整毒品分級、品項前，
    其修正均不致變更甲基安非他命以第二級毒品列管之屬性，
    立法者顯無藉藥事法之修正，排除以毒品危害防制條例規範
    此項化學物品之轉讓、持有、施用等行為之目的。核被告甲
    ○○有償轉讓海洛因、安非他命所為，係犯毒品危害防制條
    例第八條第一項之轉讓第一級毒品罪、第二項、第五項之轉
    讓第二級毒品未遂罪。其持有第一級毒品海洛因、第二級毒
    品甲基安非他命之行為，應為高度之轉讓行為所吸收，均不
    另論罪。次按所謂「轉讓」行為，係指行為人無營利之意圖
    ，而將物品交付他人並移轉所有權之行為，至於該轉讓行為
    本身係有償或無償，並無影響，亦非轉讓犯行與販賣犯行區
    別之所在。而所謂販賣行為，須以營利為目的，迭經最高法
    院著有判例可稽（最高法院六十九年度台上字第一六七五號
    、六十七年度台上字第二五○○號、二十五年度非字第一二
    三號判例），故行為人苟始終無營利之意思，縱於購入毒品
    後以原價或低於原價有償讓與他人，仍難謂為販賣行為，僅
    得以轉讓毒品罪論處（參見最高法院九十一年度台上字第一
    四四三號判決意旨）。本件查無任何確切證據足以證明被告
    甲○○係以營利之目的販入再販出海洛因、安非他命，亦無
    法證明被告甲○○藉機將購入之海洛因、安非他命出售而從
    中賺取差價利益營利，自與販賣第一級、第二級毒品罪之構
    成要件不相適合，而其將毒品所有權移轉交付與被告乙○○
    並收受代價，亦非幫助行為，而應屬於有償轉讓行為。公訴
    意旨雖認被告甲○○係犯毒品危害防制條例第四條第二項之
    販賣第二級毒品罪嫌，惟查本案並不能證明被告有從中轉取
    差額利潤之營利情事，已如上述，即與販賣罪之成立要件有
    別，自屬不能證明被告有販賣犯行。然販賣第一級、第二級
    毒品與轉讓第一級、第二級毒品間，將毒品交付他人之社會
    基本事實相同，僅有是否營利之別而已，自應依法變更起訴
    法條。被告於九十五年七月六日同時有償轉讓海洛因、安非
    他命之犯行，為一行為觸犯數罪名，應依刑法第五十五條想
    像競合犯之規定，論以一重轉讓第一級毒品海洛因罪。被告
    先後二次有償轉讓海洛因及一次有償轉讓安非他命未遂罪，
    其犯意各別，行為互殊，應予分論併罰。轉讓安非他命未遂
    部分，應依刑法第二十五條第二項之規定減輕其刑。起訴書
    誤認所犯上揭罪名為連續犯，並引用刑法第二條第一項及刑
    法第五十六條等規定，應以一罪，則有未合。至於毒品危害
    防制條例第八條第六項雖規定：「轉讓毒品達一定數量，加
    重其刑至二分之一，其標準由行政院定之」，行政院並據該
    規定於九十三年一月七日發布「轉讓持有毒品加重其刑之數
    量標準」，該標準第二條第一項第一款、第二款規定：轉讓
    、持有第一級毒品達淨重五公克以上者、第二級毒品達淨重
    十公克以上者，加重其刑至二分之一」，並自發布日施行，
    但因依被告等之證述，被告甲○○轉讓第一級毒品之數量，
    均未達淨重五公克，雖約定轉讓第二級毒品，但亦未完成，
    自不得依該標準加重其刑，附此敘明。被告甲○○所犯雖係
    中華民國九十六年罪犯減刑條例（下稱九十六年罪犯減刑條
    例）第三條第七款所列罪名，惟所宣告之刑並非逾有期徒刑
    一年六月之刑，核與九十六年罪犯減刑條例第三條之規定不
    符，均應依該條例第二條第一項第三款之規定減其宣告刑二
    分之一，並就轉讓第二級毒品未遂罪部分遞減之。爰審酌被
    告甲○○本身有施用毒品之習慣，竟不思戒除毒癮，反而購
    入毒品後有償轉讓友人施用，其所為無疑助長毒品市場之交
    易熱度，並嚴重影響社會秩序，且犯後設詞狡飾犯行，法治
    觀念明顯淡薄，不宜輕縱，併慮其犯罪動機、所得以及轉讓
    毒品數量等一切情狀，分別量處如主文所示之刑，以示懲儆
    ，並依九十六年罪犯減刑條例之規定予以減刑。末查，扣案
    被告乙○○所有供施用毒品所用之電子磅秤一台、注射針筒
    二支、安非他命吸食器一組、夾鍊袋一百六十五個、分裝吸
    管一支、海洛因殘渣袋四個、電話一支（含0000000000號
    SIM 卡）等物。被告甲○○所有供施用毒品所用之安非他命
    殘渣袋及吸食器各乙個、電話一支（含0000000000號SIM卡
    ）等物，均與本案被告甲○○轉讓毒品犯行無涉，自無從併
    予宣告沒收；至於起訴書所載：「乙○○在臺北縣板橋市○
    ○路九號七樓，為警查獲，並扣得海洛因一包（淨重六．七
    一公克）」云云，此一扣案物經鑑定結果非屬海洛因毒品，
    亦不含毒品成分，此有法務部調查局鑑定書一紙附卷可稽，
    起訴書所載與鑑定結果不合，自有誤會，扣案物既非毒品，
    自亦無從沒收，均併予敘明。
貳、無罪部分（即被告乙○○販賣第二級毒品部分）：
一、公訴意旨略以：被告乙○○意圖營利並基於販賣之犯意，於
    九十五年七月下旬某日凌晨一時許，在臺北縣板橋市○○路
    ○段某處，以五千五百元之代價，販賣第二級毒品安非他命
    二公克予被告甲○○施用。因認被告乙○○涉犯毒品危害防
    制條例第四條第二項之販賣第二級毒品罪嫌云云。
二、按犯罪事實應依證據認定之，無證據不得認定犯罪事實；不
    能證明被告犯罪者，應諭知無罪之判決，刑事訴訟法第一百
    五十四條第二項及第三百零一條第一項分別定有明文。次按
    認定不利於被告之事實，須依積極證據，苟積極證據不足為
    不利於被告事實之認定時，即應為有利於被告之認定，更不
    必有何有利之證據；又事實之認定，應憑證據，如未能發現
    相當證據，或證據不足以證明，自不能以推測或擬制之方法
    ，以為裁判基礎。而刑事訴訟法上所謂認定犯罪事實之積極
    證據，係指適合於被告犯罪事實之認定之積極證據而言，雖
    不以直接證據為限，間接證據亦包括在內；然而無論直接或
    間接證據，其為訴訟上之證明，須於通常一般之人均不致有
    所懷疑，而得確信其為真實之程度者，始得據為有罪之認定
    ，倘其證明尚未達到此一程度，而有合理之懷疑存在時，致
    使無從形成有罪之確信，根據「罪證有疑，利於被告」之證
    據法則，即不得遽為不利被告之認定，有最高法院三十年上
    字第八一六號、二十九年上字第三一○五號、三十年上字第
    一八三一號、四十年台上字第八十六號及七十六年台上字第
    四九八六號判例意旨參照。
三、公訴人認被告乙○○涉犯販賣第二級毒品犯行，無非係以被
    告甲○○於警詢、偵查中之證詞、臺灣檢驗科技股份有限公
    司九十五年八月二十三日濫用藥物尿液檢驗報告為其論據。
    訊據被告乙○○堅詞否認有販賣安非他命之犯行。辯稱：伊
    並未販賣第二級毒品予被告甲○○，伊有毒品來源何需向被
    告甲○○購毒等語，經查：被告甲○○固於警詢中、偵查中
    結證稱被告乙○○有於上揭時地販賣第二級毒品予伊等情，
    惟被告甲○○於本院審理中結證稱：「（問：為何在警察局
    及檢察官面前都有提到過有向乙○○買過一次安非他命？）
    我是故意的。」、「之前我到八月三號我都沒有賣過乙○○
    毒品，但是他卻在八月三號找警察來，他是打電話給我要跟
    我調毒品，他沒事竟然找警察來當時我懷恨在心，我有跟他
    說請他不要打電話給他，但是他還是打給我。」、「（問：
    有沒有向乙○○買過毒品？）沒有。」等語，被告甲○○之
    所以為警查獲，係在九十五年八月三日因警先逮捕被告乙○
    ○，經其供述及聯絡被告甲○○購買毒品，並帶同警方至甲
    ○○基隆住處，將被告甲○○逮捕等事實，業經被告乙○○
    供承在卷，並無被告甲○○所是認，且有卷附警詢筆錄及移
    送書可資佐證，是被告甲○○在本院理中所證，因對懷恨被
    告乙○○帶警將其查緝等原因而誣指被告乙○○販賣毒品之
    情，應堪信為真實，是檢察官據以證明被告乙○○販賣毒品
    之犯行之證據已經證明係屬偽證，卷內所引被告甲○○驗尿
    紀錄亦僅可證明被告甲○○有施用第二級毒品之犯行，已無
    證據足以證明被告乙○○有販賣毒品事實，本院復查無其他
    積極之證據足以證明被告乙○○有販賣毒品之行為，自應為
    無罪判決之諭知。
、被告甲○○於偵查中就有關被告乙○○販賣第二級毒品犯行
    之證詞（見同上偵卷第一二四、一二五頁），於作證前具結
    ，惟為達誣指被告乙○○犯罪之目的，仍為虛偽之證詞，所
    為已涉犯刑法第一百六十八條之偽證罪嫌，應請檢察官依法
    處理。
據上論斷，應依刑事訴訟法第二百九十九條第一項前段、第三百
條、第三百零一條第一項，毒品危害防制條例第八條第一項、第
二項、第五項，刑法第十一條前段、第二十五條第二項、第五十
五條、第五十一條第五款，中華民國九十六年罪犯減刑條例第二
條第一項第三款、第七條，判決如主文。
本案經檢察官朱立豪到庭執行職務。
中　　華　　民　　國　　96　　年　　7　　月　　31 　　日
                  臺灣板橋地方法院刑事第十八庭
                            審判長法　官  連育群
                                  法  官  吳幸娥
                                  法  官  王綽光
以上正本證明與原本無異
如不服本判決應於送達後10日內向本院提出上訴狀
                                  書記官　許清秋
中　　華　　民　　國　　96　　年　　8 　　月　　1 　　日
附錄：本案論罪科刑法條全文
毒品危害防制條例第8條
轉讓第一級毒品者，處1年以上7年以下有期徒刑，得併科新臺幣
1百萬元以下罰金。
轉讓第二級毒品者，處6月以上5年以下有期徒刑，得併科新臺幣
70萬元以下罰金。
轉讓第三級毒品者，處3年以下有期徒刑，得併科新臺幣30萬元
以下罰金。
轉讓第四級毒品者，處1年以下有期徒刑，得併科新臺幣10萬元
以下罰金。
前四項之未遂犯罰之。
轉讓毒品達一定數量者，加重其刑至二分之一，其標準由行政院
定之。
